臺灣新北地方法院刑事判決
110年度易字第739號
公  訴  人  臺灣新北地方檢察署檢察官
被      告  陳翰緯


上列被告因竊盜案件，經檢察官提起公訴（110年度偵字第1258
號），本院判決如下：
    主  文
陳翰緯犯竊盜罪，處拘役拾伍日，如易科罰金，以新臺幣壹仟元
折算壹日。
    事  實
一、陳翰緯意圖為自己不法之所有，基於竊盜之犯意，於民國10
    9年9月17日6時4分許，在新北市○○區○○路0段○0號前，趁四
    下無人之際，徒手竊取杜定原使用之車牌號碼000-0000號自
    用小貨車車斗內之水梨1箱及百香果2箱(價值共新臺幣【下
    同】2,500元)，並搬至推車上，得手後隨即以該推車載運上
    開物品離開現場。嗣經杜定原報警處理，始悉上情。
二、案經杜定原訴由新北市政府警察局三重分局報告臺灣新北地
    方法院檢察署檢察官偵查起訴。
    理  由
一、證據能力之意見：
　　㈠按被告以外之人於審判外之言詞或書面陳述，除法律有規
      定者外，不得作為證據，刑事訴訟法第159條第1項固有明
      文。惟被告以外之人於審判外之陳述，經當事人於審判程
      序同意作為證據，法院審酌該言詞陳述或書面陳述作成時
      之情況，認為適當者，亦得為證據；當事人、代理人或辯
      護人於法院調查證據時，知有上開刑事訴訟法第159條第1
      項不得為證據之情形，而未於言詞辯論終結前聲明異議者
      ，視為有前項之同意，刑事訴訟法第159條之5亦有明文。
      查本判決下列引用之被告以外之人於審判外之陳述，雖屬
      傳聞證據，因檢察官、被告於本院審判程序均同意有證據
      能力（見本院卷第85頁），迄於言詞辯論終結時，亦未聲
      明異議，本院審酌各該證據作成之情況，無非法取證或證
      明力明顯偏低之瑕疵，以之作為證據，應屬適當，依前揭
      法條規定，認均有證據能力。
　　㈡至非供述證據之書證、物證則無傳聞法則規定之適用，如
      該非供述證據非出於違法取得，並已依法踐行調查程序，
      即不能謂其無證據能力。查下列非屬供述證據之書證及物
      證，並無證據證明有出於違法取得之情形，復經本院依法
      踐行調查程序，自均有證據能力。
二、認定犯罪事實所憑之證據及理由：
　　被告陳翰緯矢口否認有何竊盜犯行，辯稱：我經營宅配生意
    ，需要較硬的紙箱，我每年會有數次到此處撿紙箱，三重果
    菜市場的人不認識我，我是在外面撿紙箱。當日有一位中年
    人看見我在撿紙箱，說貨車上有紙箱要給我，叫我去貨車上
    拿，監視器應該有拍到。我當天只有上一台車，我有從貨車
    上拿箱子，但不止3箱，應該有5箱，有2、3個紙箱有摺，有
    2、3個紙箱沒有摺，裡面都是空的，沒有東西。且當時我的
    腳骨折，醫生說不可搬重物及做激烈運動，有診斷證明書可
    證云云。經查：
　　㈠證人即告訴人杜定原於警詢、偵查、本院審理中證述：我
      於109年9月17日凌晨4點，有開車號000-0000號貨車，到
      新北市○○區○○路○段○0號前停放，因為我要去市場內補貨
      ，所以當日凌晨4至6點，我沒有在貨車旁，攤商會幫我把
      貨物陸續送上車，貨車的車斗沒有鎖上，車子帆布要打開
      才能看到裡面有何物品，我會先確認貨物有沒有都送上車
      ，我打開車斗的門發現貨物少3箱，即2箱白色箱子裝的百
      香果與1箱棕色箱子裝的水梨，我就走進去市場問攤商，
      他們說都有送到，我大約是6點半，發現貨物不見，我車
      上並沒有裝空紙箱，我貨車顏色是深黑色，且是新型號，
      與別人不同，車斗也有做帆布，所以我能確認該貨車是我
      的車。當天早上，我一人去市場內買水果，在貨車旁並沒
      有朋友或親戚幫我顧車，百香果1箱約6公斤，水梨1箱約2
      0公斤，我和攤商交易是以一箱多少錢來計算，共2,500元
      等語（見偵卷第11至17、121至123頁、本院卷第79至82頁
      ），並有監視器畫面翻拍截圖（見偵卷第19至25頁）及檢
      察官勘驗筆錄（見偵卷第55至75頁）附卷可考。
　　㈡本院當庭勘驗卷附光碟之下列檔案，勘驗結果如下：
　　　①2.MOV【4/11】（錄影長度：35秒）
        錄影畫面顯示05：55：03，被告由遠處步行走在人行道
        上，走至告訴人貨車之車尾處張望後，繼續往前行走，
        手上並無拉上開推車，並消失於錄影畫面中。
　　　②3.MOV（錄影長度：40秒）
        錄影畫面顯示05：56：37，被告行走在人行道上，經過
        告訴人貨車旁，手上沒有拉上開推車，並直走前行至錄
        影結束。
　　　③4.MOV（錄影長度：1分33秒）
        錄影畫面顯示05：59：59至06：01：25，被告從畫面上
        方行向告訴人貨車旁，並左右張望，且靠近告訴人貨車
        之車頭，往副駕駛座查看，再走至告訴人貨車旁，被告
        俯身往下，被告再往前走至第一輛貨車旁，被告往告訴
        人貨車方向觀看，並俯身拿取第一輛貨車旁放在電線桿
        下的藍色塑膠籃，再走至告訴人貨車車尾，又走至告訴
        人貨車旁，開啟告訴人貨車右側車棚，查看後隨即關上
        ，被告再拿上開藍色塑膠籃離開鏡頭下方，直至錄影結
        束。
　　　④6-1.MOV【9/11】（錄影長度：1分42秒）
        錄影畫面顯示06：04：48至06：05：56，被告拉著空的
        推車走至告訴人貨車左側，再回到告訴人貨車後方，並
        將空的推車拉至告訴人貨車右側，並開啟告訴人貨車右
        側車棚，被告在告訴人貨車內共搬取三次箱子，並放在
        上開推車上，再將車棚關上，並拉取該放置三箱箱子的
        推車，並往鏡頭上方走去，直至錄影結束。
　　　⑤7.MOV【10/11】（錄影長度：17秒）
        錄影畫面顯示06：07：17至06：07：31，被告從鏡頭上
        方拉著放置三箱箱子的推車走來，並將深色衣物蓋於白
        色紙箱上方，且推車上有放置二個白色紙箱（靠近推車
        把手處）及一個棕色紙箱（放置於推車後方）。
　　　⑥7-1.MOV【11/11】（錄影長度：12秒）
        錄影畫面顯示06：07：33之後（因員警以攝影機翻拍，
        此時並未拍到錄影時間），被告拉著放置上開三個紙箱
        推車由鏡頭上方走來，被告並有扶著上開紙箱以免滑落
        ，推車在行經人行道台階時，因台階與馬路有高低差，
        故上開推車有震動二次的情形，並直至錄影結束。
　　　此有本院勘驗筆錄及附件存卷可按（見本院卷76至79、91
      至104頁）。由上可知，監視器錄影畫面中，未見被告有
      與他人交談之情形，且被告先靠近告訴人貨車車頭，往副
      駕駛座查看，再走至貨車車尾，又走至貨車旁開啟右側車
      棚，查看後隨即關上車棚離去。其後，被告先拉空的推車
      走至告訴人貨車左側，再將空的推車拉至貨車右側，並開
      啟右側車棚，被告從車內共搬取3次箱子，並放在推車上
      ，再將車棚關上，並拉取放置3箱箱子之推車離開現場，
      且推車上有放置2個白色紙箱及1個棕色紙箱。核與證人杜
      定原前揭證述：我貨車車斗沒有上鎖，車上貨物少3箱，
      即2箱白色箱子裝的百香果與1箱棕色箱子裝的水梨，車上
      沒有空紙箱，也沒有親友在貨車旁幫我顧車等語相符。足
      認被告確有竊取告訴人貨車車斗內之水梨1箱及百香果2箱
      甚明。是被告辯以：當日有一位中年人見我在撿紙箱，叫
      我去貨車上拿，監視器應該有拍到。我有從貨車上拿箱子
      ，不止3箱，應有5箱，有2、3個紙箱有摺，裡面都是空的
      云云，核與本院勘驗結果及證人杜定原之證言不符，顯係
      其事後卸責之詞，不足採信。
　　㈢被告聲請向新北市果菜運銷股份有限公司（下稱果菜運銷
      公司）及新北市政府環境保護局（下稱環境保護局）三重
      區清潔隊詢問有關：①新北市三重果菜批發市場四周圍牆
      外面之路旁，是否會出現有紙箱需求之人員，於營業日凌
      晨2時至上午6時許，到果菜市場周圍，撿取攤商所遺留之
      紙箱？②在果菜市場四週圍牆外面之路旁，如有撿取紙箱
      之人員，是否會到攤商車上撿取剩餘紙箱，並協助清理該
      車上之垃圾？等節，經本院函詢果菜運銷公司覆以：本公
      司係提供交易平台場所，紙箱為蔬果貨品需分級包裝使用
      ，進貨至批發市場供承銷拍賣採購，交易成交後，貨品紙
      箱歸屬交易承銷者。且本公司場地內有零批場位置分配攤
      商營業使用，並未提供固定場地放置空紙箱等情；而環境
      保護局則函覆：三重果菜批發市場四周圍牆外路旁及人行
      道上，常遭民眾丟棄廢棄紙箱，確實會有疑似資收個體戶
      民眾，至周邊撿拾廢棄紙箱；至於撿拾紙箱之人員，是否
      會至攤商車上撿取剩餘紙箱，並助清理車上垃圾一節，因
      無相關查報記錄及違反環保法令情事，故本局並無相關資
      訊可提供等情，有果菜運銷公司110年12月14日北重果業
      字第1100002537號函及環境保護局110年12月16日新北環
      衛重字第1102378799號函各乙份在卷可稽（見本院卷第65
      、69頁）。由上開函覆內容以觀，僅說明果菜運銷公司內
      之貨物紙箱所有權之歸屬，係由交易承銷者所有，該公司
      並未提供固定場所供他人放置空紙箱。且果菜批發市場周
      圍，常有從事資源回收之民眾撿拾廢棄紙箱之客觀情形，
      尚無從卸免被告竊取上開物品之犯行。是果菜運銷公司及
      環境保護局上開函覆內容，不足作為被告有利之認定。
　　㈣被告復辯稱：當時我的腳骨折，醫生說不可搬重物及做激
      烈運動云云，並提出宜蘭縣三星鄉衛生所診斷證明書佐證
      。查被告於109年8月7日因左腳第二拇指近端指節骨折，
      前往上開衛生所就診乙節，有宜蘭縣三星鄉衛生所診斷證
      明書附卷可參（見偵卷第83頁），然被告係於109年9月17
      日為本件竊盜犯行，距離其上開左腳第二拇指近端指節骨
      折受傷時間，已經相隔1個月有餘。而本院勘驗筆錄顯示
      ，被告當日來回行走於告訴人貨車旁之人行道時，行動自
      如，且被告從車內共搬取3次箱子，並放在推車上，再將
      車棚關上，並拉取放置3箱箱子之推車離開現場等情，亦
      未見被告行動有何不便之處。是被告上開所辯，核與事實
      不符，難以採信。
　　㈤綜上所述，被告之上開辯詞均不足採信。本件事證明確，
      被告犯行洵堪認定，應依法論科。
三、論罪之法律適用及量刑之審酌情形：
　　核被告所為，係犯刑法第320條第1項之竊盜罪。爰審酌被告
    未能尊重告訴人之財產法益，任意竊取他人財物，造成告訴
    人財物損失，兼衡其所竊財物之價值2,500元，且被告與告
    訴人成立調解，被告並當場給付上開金額乙節，有本院調解
    筆錄1份在卷可查（見審易卷第41至42頁），暨其自陳高中
    肄業，現從事餐飲業，經濟狀況小康等語（見本院卷第87頁
    ），及犯罪後否認犯行之態度等一切情狀，量處如主文所示
    之刑，並諭知如易科罰金之折算標準。
四、沒收：
　　被告所竊得之水梨1箱及百香果2箱(價值共2,500元)，為其
    犯罪所得，雖未經告訴人取回，惟被告與告訴人業以2,500
    元成立調解，並已給付完畢，且告訴人陳述願意原諒被告等
    情，有本院調解筆錄可憑（見審易卷第41至42頁、本院卷第
    87頁），堪認告訴人所受損害可獲填補，被告本案犯罪所得
    實質上亦受剝奪，合法財產秩序功能業經回復，參酌刑法第
    38條之1規定旨在避免被告因犯罪而坐享犯罪所得，顯失公
    平正義，而無法預防犯罪，並保障告訴人因犯罪所生之求償
    權（刑法第38條之1立法理由參照），應認此部分如再予沒
    收或追徵價額，顯有過苛之虞，爰依刑法第38條之2第2項規
    定，不予宣告沒收或追徵。
據上論斷，應依刑事訴訟法第299條第1項前段，判決如主文。
本案經檢察官鄭心慈提起公訴，檢察官方心瑜到庭執行職務。
中　　華　　民　　國　　111 　年　　3 　　月　　17　　日
                  刑事第六庭    法　官  楊展庚
以上正本證明與原本無異
如不服本判決，應於判決送達後20日內敘明上訴理由，向本院提
出上訴狀 (應附繕本) ，上訴於臺灣高等法院。其未敘述上訴理
由者，應於上訴期間屆滿後20日內向本院補提理由書「切勿逕送
上級法院」。　　　　　　　　　　　　　　                                                 書記官　彭姿靜
中　　華　　民　　國　　111 　年　　3 　　月　　21　　日
附錄本案論罪科刑法條全文：
刑法第320條
意圖為自己或第三人不法之所有，而竊取他人之動產者，為竊盜
罪，處5年以下有期徒刑、拘役或5百元以下罰金。
意圖為自己或第三人不法之利益，而竊佔他人之不動產者，依前
項之規定處斷。
前二項之未遂犯罰之。